【裁判字號】    95,交訴,179
【裁判日期】    951225
【裁判案由】    過失致死
【裁判全文】
臺灣臺南地方法院刑事判決             95年度交訴字第179號
公  訴  人  臺灣臺南地方法院檢察署檢察官
被      告  乙○
選任辯護人  賴鴻鳴律師
            黃俊達律師
            莊信泰律師
上列被告因過失致死案件，經檢察官提起公訴（95年度偵字第
10125號），被告於準備程序就犯罪事實為有罪之陳述，經本院
合議庭裁定由受命法官獨任行簡式審判程序，判決如下：
    主  文
乙○從事業務之人，因業務上之過失致人於死，處有期徒刑陸月
，如易科罰金，以銀元佰元即新臺幣玖佰元折算壹日。緩刑貳
年。
    事實及理由
一、本件被告所犯為死刑、無期徒刑、最輕本刑為3年以上有期
    徒刑以外之罪，亦非屬高等法院管轄之第1審案件，經本院
    合議庭依刑事訴訟法第273條之1第1項規定，裁定由受命法
    官獨任進行簡式審判程式，依同法第273條之2、同法第159
    條第2項之規定，不適用傳聞法則有關限制證據能力之相關
    規定，合先敘明。
二、本件本院認定之犯罪事實、證據與檢察官起訴書之記載相同
    ，茲引用之（如附件）。並補述：起訴書犯罪事實欄內有關
    ：翁國興所駕駛之車輛部分，車號更改為546-RK。
三、論罪科刑：
  (一)新舊法比較：
    (1)按被告行為後，刑法及刑法施行法業於94年2月2日經總統
      以華總一義字第09 4000149 01號令修正公布，並於95年7
      月1日施行（下稱新刑法，修正前刑法下稱舊刑法），參
      酌最高法院95年5月23日刑事庭第8次會議決議，新刑法第
      2條第1項之規定，係規範行為後法律變更所生新舊法律比
      較適用之準據法，於新刑法施行後，應適用新刑法第2條
      第1項之規定，為「從舊從輕」之比較。
    (2)被告係對於未發覺之罪自首而接受裁判，而被告行為後，
      刑法第62條有關自首之規定已有修正，修正前之舊法規定
      為「必減」其刑，修正後改為「得減」其刑，此項變動影
      響行為人之刑罰法律效果，係屬新修正刑法第2條第1項之
      「法律變更」，本件被告自首之時間係於新修正刑法生效
      前之93年7月28日，自應為新舊法比較，經比較新舊法結
      果，因修正前舊法規定為「必減」其刑，較有利於行為人
      ，即新法之規定對於被告並無較為有利之情形，是依修正
      後刑法第2條第1項前段之規定，本件應適用被告行為時之
      法律，即應適用修正前刑法第62條之規定，減輕被告之刑
      。
    (3)修正前刑法第41條第1項前段規定易科罰金，得以1元以上
      3元以下折算壹日，又依被告行為時之易科罰金折算標準
      ，修正前罰金罰鍰提高標準條例第2條前段（現已刪除）
      規定，就其原定數額提高為100倍折算1日，則本件行為時
      之易科罰金折算標準，至多以銀元300元折算1日，經折算
      為新臺幣後，應以新臺幣900元折算為1日。惟修正後刑法
      第41條第1項前段則規定易科罰金，得以新臺幣1,000元、
      2,000元、3,00 0元折算壹日，以舊法有利被告。而依95
      年6月14日修正公布、同年7月1日施行之刑法施行法第1條
      之1規定：「中華民國94年1月7日刑法修正施行後，刑法
      分則編所定罰金之貨幣單位為新臺幣（第1項）。94年1月
      7日刑法修正時，刑法分則編未修正之條文定有罰金者，
      自94年1月7日刑法修正施行後，就其所定數額提高為30倍
      。但72年6月26日至94年1月7日新增或修正之條文，就其
      所定數額提高為3倍（第2項）」。考其立法理由，係因應
      修正後刑法施行後，依修正刑法第33條第5款規定，罰金
      貨幣單位已改為新臺幣，是以分則編各罪所定罰金之貨幣
      單位，自應配合上開規定修正，且新刑法施行後既已不再
      適用「現行法規所定貨幣單位折算新臺幣條例」，為使罰
      金數額趨於一致，避免衍生新舊法比較適用問題，以緩和
      實務適用法律之衝擊，於不變動罰金數額之前提下，而為
      制定（前揭條文立法意旨參照），是適用前揭條文之結果
      ，僅貨幣單位由銀元改為新臺幣，其罰金數額實與舊刑法
      時代適用罰金罰鍰提高標準條例第1條額度相同，對於被
      告而言並不發生有利或不利之問題，非屬法律變更，當無
      須就新舊法比較適用，附此敘明。
    (4)按犯罪在新法（即修正施行後刑法）施行前，新法施行後
      緩刑之宣告，應適用95年7月1日施行之新刑法第74條之規
      定（最高法院95年度第8次刑事庭會議決議可資參照）。
      因刑法第59條原規定：「犯罪情狀可憫恕者，得酌量減輕
      其刑」，修正為：「犯罪情狀顯可憫恕，認科以最低之刑
      仍嫌過重者，得酌量減輕其刑」，依最高法院95年第8次
      刑事庭決議，認酌減審認標準見解法律之明文化，非屬法
      律變更，故不生新舊法比較適用之問題，應逕適用修正後
      規定。
  (二)核被告乙○所為，係犯刑法第276條第2項之業務過失致死罪
    。爰審酌被告之品性、智識程度、所造成之損害、犯罪後與
    被害人家屬達成和解，此有調解書1紙附卷可稽，犯後態度
    尚稱良好，前無犯罪紀錄，有臺灣高等法院被告前案紀錄表
    可按，犯罪後坦承犯行不諱等一切情狀，量處如主文所示之
    刑，並諭知易科罰金之折算標準。
  (三)又查被告前未曾受有期徒刑以上刑之宣告，有上開前案紀錄
    表在卷足徵，因一時失慮致罹刑典，信被告經此偵審程序及
    論罪科刑之教訓後，當知所警惕而無再犯之虞，本院認前開
    宣告之刑，以暫不執行為適當，爰依修正後刑法第74條第1
    項第1款規定，併予宣告緩刑2年，以勵自新。
四、依刑事訴訟法第273條之1第1項、第299條第1項前段、第310
    條之2、第454條，刑法第2條第1項前段、第276條第2項、修
    正前刑法第62條、第41條第1項前段、刑法第74條第1項第1
    款，刑法施行法第1條之1，廢止前罰金罰鍰提高標準條例第
    2 條，判決如主文。
五、如不服本判決，應於判決送達後10日內，向本院提出上訴狀
    。
本案經檢察官 甲○○ 到庭執行職務。
中    華    民    國    95    年    12    月    25    日
                  交通法庭  法  官    蔡直青
以上正本證明與原本無異。
如不服本判決，應於判決送達後10日內，向本院提出上訴狀。
                            書記官    劉鴻瑛
中    華    民    國    95    年    12    月    27    日
附錄法條：
刑  法
第 276 條
因過失致人於死者，處2年以下有期徒刑、拘役或2千元以下罰
  金。
從事業務之人，因業務上之過失犯前項之罪者，處5年以下有
  期徒刑或拘役，得併科3千元以下罰金。


司法院資訊處製作；財團法人民間司法改革基金會備份。
